【裁判字號】    98,上易,421
【裁判日期】    980331
【裁判案由】    違反毒品危害防制條例
【裁判全文】
臺灣高等法院臺中分院刑事判決         98年度上易字第421號
上  訴  人
即  被  告  乙○○
選任辯護人  詹漢山律師
上列上訴人因違反毒品危害防制條例案件，不服臺灣臺中地方法
院97年度易字第4808號中華民國97年12月31日第一審判決（起訴
案號：臺灣臺中地方法院檢察署97年度偵字第25322 號），提起
上訴，本院判決如下：
    主  文
原判決撤銷。
乙○○持有第一級毒品，處拘役伍拾日，如易科罰金，以新臺幣
壹仟元折算壹日。
扣案之第一級毒品海洛因壹包（驗餘淨重點陸陸公克、空包裝
重零點肆壹公克）沒收銷燬之。
    事  實
一、乙○○（所涉施用毒品罪嫌，另經臺灣中地方法院檢察署檢
    察官聲請臺灣中地方法院以97年度毒聲1050號裁定令入勒戒
    處所觀察、勒戒，嗣認無繼續施用毒品之傾向，經臺灣中地
    方法院地方法院檢察署檢察官以97年度毒偵字第5030、5424
    號不起訴處分確定）於民國97年9月7日晚上11時許，抵達其
    友人張裕長（所涉施用毒品罪嫌，另案偵辦）位於臺中市○
    區○○路170號6樓之5 之居處後，因張裕長欲外出購買毒品
    ，唯恐攜帶海洛因毒品外出易遭警查獲，遂委託乙○○保管
    毒品。而乙○○明知海洛因為列管之第一級毒品，依法不得
    持有，竟仍基於持有第一級毒品之犯意，於同日晚上11時10
    分許，在上址內，自張裕長處收受第一級毒品海洛因1 包（
    驗餘淨重3.66公克、空包裝重0.41公克、純質淨重1.71公克
    ）後，即予以非法持有，並將之藏放在自己之口袋內。嗣同
    日晚上11時15分許，在臺中市○區○○路168 巷口，張裕長
    因形跡可疑而為警盤檢查獲，並扣得含有第一級毒品海洛因
    之香菸半截及電子磅秤1台等物，經張裕長於同日晚上11 時
    40分許，帶同警方前往上址執行搜索時，復在該處查獲乙○
    ○及莊麗娟、葉昇函（以上2 人均另案偵辦）等人，並在該
    處扣得張裕長所有之第三級毒品FM2 1包（共6顆、重1.22公
    克）、玻璃吸食器1瓶、奶瓶狀玻璃吸食器1瓶、玻璃球管吸
    食器2支、塑膠吸管2支、分裝袋1批、研磨機1台及現金新臺
    幣等2萬7千3 百元等物，且在乙○○身上扣得張裕長所交付
    而由其持有之前述第一級毒品海洛因1包（驗餘淨重3.66 公
    克、空包裝重0.41公克、純質淨重1.71公克），始查悉上情
二、案經臺中市警察局第三分局報請臺灣中地方法院檢察署檢察
    官偵查起訴。
    理  由
壹、證據能力部分
    按被告以外之人（包括證人、鑑定人、告訴人、被害人及共
    同被告等）於審判外之陳述雖不符刑事訴訟法第159條之1至
    之4等4條之規定，而經當事人於審判程序同意作為證據，法
    院審酌該言詞陳述或書面陳述作成時之情況，認為適當者，
    亦得為證據；當事人、代理人或辯護人於法院調查證據時，
    知有刑事訴訟法第159條第1項不得為證據之情形，而未於言
    詞辯論終結前聲明異議者，視為有前項之同意，同法第 159
    條之5 定有明文。立法意旨在於傳聞證據未經當事人之反對
    詰問予以核實，原則上先予排除。惟若當事人已放棄反對詰
    問權，於審判程序中表明同意該等傳聞證據可作為證據；或
    於言詞辯論終結前未聲明異議，基於尊重當事人對傳聞證據
    之處分權，及證據資料愈豐富，愈有助於真實發見之理念，
    且強化言詞辯論主義，使訴訟程序得以順暢進行，上開傳聞
    證據亦均具有證據能力。本件公訴人、上訴人即被告（下稱
    被告）乙○○及辯護人於本院言詞辯論終結前，就本件判決
    基礎之下列各項供述證據之證據能力並不爭執，且並未主張
    有刑事訴訟法第159條第1項不得為證據之情形，應認已同意
    各該證據資料均得作為證據，且經本院審酌後，認無不適當
    之情形，則各該供述證據均有證據能力。
貳、實體部分：
一、上揭犯罪事實，業據被告乙○○坦認屬實，核與證人張裕長
    於警詢、偵訊證述情節相符，並有搜索扣押筆錄、扣押物品
    目錄表、搜索同意書在卷可資佐證。又在被告身上查扣之白
    色粉末1 小包，經法務部調查局鑑定，結果確含第一級毒品
    海洛因成分，此有該局97年10月8日調科壹字第09723039440
    號鑑定書1 紙在卷可稽，足認被告上開自白與事實相符，事
    證明確，其犯行堪以認定。
二、按海洛因係毒品危害防制條例第2條第2項第1 款所稱之第一
    級毒品，未經許可，不得持有。核被告所為，係犯毒品危害
    防制條例第11條第1 項持有第一級毒品罪。又毒品危害防制
    條例第11條第4 項規定持有毒品達一定數量者，加重其刑至
    二分之一，其標準由行政院定之。行政院即於96年1月7日公
    布「轉讓持有毒品加重其刑之數量標準」規定持有第一級毒
    品淨重5 公克以上，應加重其刑至二分之一。本件被告持有
    海洛因之數量淨重為3.66公克，有前揭鑑定書可查，尚未逾
    此標準，無須加重其刑，附此敘明。
三、原審判決認被告犯行明確，予以論科，固非無見，惟查被告
    本身有施用毒品之犯行，經臺灣中地方法院檢察署檢察官聲
    請臺灣中地方法院以97年度毒聲1050號裁定令入勒戒處所觀
    察、勒戒，嗣認無繼續施用毒品之傾向，經臺灣臺中地方法
    院地方法院檢察署檢察官以97年度毒偵字第5030、5424號不
    起訴處分確定乙節，有臺灣高等法院被告前案紀錄表、臺灣
    臺中地方法院地方法院檢察署97年度毒偵字第5030、5424號
    不起訴處分各1 份在卷可按，苟被告有心脫免其持有第一級
    毒品罪責，只要向警方宣稱該扣案之海洛因係供自己施用即
    可，何須供稱扣案之海洛因毒品係張裕長所寄放，而令自己
    須另外擔負持有第一級毒品罪責，且被告自警詢迄本院審理
    ，均供認無訛，對真正之案情均無隱瞞，犯後態度良好，頗
    有悔意，原審漏未斟酌及此，而量處被告有期徒刑3 月，尚
    嫌過過，被告上訴指摘原判決量刑過過，為有理由，自應由
    本院將原審判決予以撤銷改判。爰審酌被告係因友人張裕長
    委託其保管扣案之海洛因毒品，並非為自己施用之目的而持
    有該毒品，而持有第一級毒品海洛因之時間甚短、數量尚少
    ，所生危害非鉅，且歷經偵審程序，始終坦承犯行，態度良
    好等一切情狀，量處如主文第二項所示之刑，並諭知易科罰
    金之折算標準。扣案之海洛因1小包（驗後淨重3.66 公克、
    空包裝重0.41公克），不問屬於犯人與否，應依毒品危害防
    制條例第18條第1 項前段規定沒收銷燬之；而毒品包裝於毒
    品鑑驗後仍包覆毒品，包裝袋上有微量毒品殘留，客觀上已
    與毒品無法析離，亦應依前揭規定併予沒收銷燬之。至於送
    驗耗費海洛因，既已滅失不存在，自無宣告沒收銷燬之必要
    ，附此敘明。
據上論結，應依刑事訴訟法第369 條第1 項前段、第364 條、第
299 條第1 項前段，毒品危害防制條例第11條第1 項、第18條第
1 項前段，刑法第11條、第41條第1 項前段，判決如主文。
本案經檢察官甲○○到庭執行職務。
中    華    民    國    98    年    3    月    31    日
            刑事第五庭  審判長法  官  趙  春  碧
                              法  官  賴  恭  利
                              法  官  何  秀  燕
以上正本證明與原本無異。
不得上訴。
                              書記官  郭  振  祥
中    華    民    國    98    年    3    月    31    日


司法院資訊處製作；財團法人民間司法改革基金會備份。
